最高法院刑事判決　　　　　　　　　　　　　　　八十八年度台上字第二六○八號
　　上　訴　人　甲○○
右上訴人因違反槍砲彈藥刀械管制條例案件，不服台灣高等法院台中分院中華民國八
十八年一月二十七日第二審判決（八十七年度上訴字第二九九五號，起訴案號：台灣
彰化地方法院檢察署八十七年度偵字第二四七五號），提起上訴，本院判決如左：
    主  文
上訴駁回。
    理  由
按刑事訴訟法第三百七十七條規定：上訴於第三審法院，非以判決違背法令為理由，
不得為之。是提起第三審上訴，應以原判決違背法令為理由，係屬法定要件。且必須
依據卷內資料為具體之指摘，並足據以辨認原判決已具備違背法令之形式，始屬相當
。本件原判決依憑上訴人甲○○之自白，證人賴金城、詹淑美、陳秀甄之證述，及扣
案之手槍一把、彈頭三顆、彈殼一個，暨內政部警政署刑事警察局鑑驗通知書等證據
資料，認定上訴人有如原判決事實欄所載無故持有手槍子彈犯行。因而維持第一審依
想像競合犯，從一重論處上訴人未經許可持有手槍罪刑，並宣告應於刑之執行完畢或
赦免後，令入勞動場所強制工作三年，駁回上訴人在第二審之上訴。已於理由內詳細
敘述其所憑之證據及認定之理由。上訴意旨略以：原判決雖認定上訴人自首，並依法
減輕其刑，但未諭知減刑若干，有理由不備之違法。又原判決不問行為人有無預防矯
治其社會危險性之必要，亦未詳查上訴人是否有犯罪習慣或以犯罪為常業或因遊蕩或
懶惰成習而犯罪，並忽略上訴人犯罪後即向警方自首，澈底悔悟之善面，遽依違反槍
砲彈藥刀械管制條例第十九條之規定宣告強制工作三年，實與刑法第九十條第一項、
竊盜犯贓物犯保安處分條例第三條第一項規定意旨不符，亦有依法應於審判期日調查
之證據而未予調查及判決不適用法則或適用不當之違法云云。
惟查：(一)、犯修正後違反槍砲彈藥刀械管制條例第十九條第一項所列舉之罪，其犯罪
行為發生於民國八十六年十一月二十六日該條例修正公布生效後，依個案情節符合比
例原則者，應依該條例第十九條第一項規定，宣告保安處分。本件原判決已說明上訴
人自八十五年間持有手槍子彈，至八十七年三月二十四日被查獲止，係行為之繼續，
為實質上一罪，應依八十六年十一月二十四日修正之該條例論處，不生新舊法比較適
用之問題。並審酌上訴人於緩刑期間猶不思警惕，未經許可持有制式槍彈，且動輒攜
該槍彈至ＫＴＶ滋事，於大庭廣眾之下開槍威嚇，足見其持有槍彈之情節非輕，所為
於社會頗具危險性之個案情節，認有予以隔離矯治必要，以保社會安全，而依該條例
第十九條第一項規定，宣告保安處分。雖未援用「比例原則」辭句，但已審酌個案情
節，說明隔離矯治之必要性，是其宣告保安處分，尚無不合，上訴意旨指原判決依該
條例宣告強制工作三年，與刑法第九十條第一項、竊盜犯贓物犯保安處分條例第三條
第一項規定意旨不符，有依法應於審判期日調查之證據而未予調查及判決不適用法則
或適用不當之違法云云，不足據為適法之第三審上訴理由。(二)、原判決已敘明上訴人
係自首，符合該條例第十八條第一項規定，應予減輕其刑等語，而在法定刑內科處有
期徒刑二年八月，併科罰金新台幣十二萬元及諭知罰金易服勞役折算之標準，殊無理
由不備之情形。不得任意指摘，據為上訴第三審之理由。其上訴違背法律上之程式，
應予駁回。
據上論結，應依刑事訴訟法第三百九十五前段，判決如主文。
中      華      民      國    八十八    年      五      月     二十     日
                              最高法院刑事第三庭
                                  審判長法官  陳  錫  奎
                                        法官  洪  清  江
                                        法官  吳  昆  仁
                                        法官  李  伯  道
                                        法官  高  金  枝
      右正本證明與原本無異
                                              書  記  官
中      華      民      國    八十八    年      五      月    二十六    日
